【裁判字號】    98,易,10
【裁判日期】    980724
【裁判案由】    違反稅捐稽徵法等
【裁判全文】
臺灣桃園地方法院刑事判決                98年度易字第10號
公  訴  人  臺灣桃園地方法院檢察署檢察官
被      告  乙○○
被      告  丙○○
上列被告因違反稅捐稽徵法等案件，經檢察官聲請簡易處刑（96
年度偵字第15073 號），本院認不宜以簡易判決處刑，改依通常
程序，再裁定改依簡式審判程序，由受命法官獨任進行審判程序
，判決如下︰
    主  文
丙○○共同連續行使從事業務之人，明知為不實之事項，而登載
於其業務上作成之文書，處有期徒刑陸月，減為有期徒刑月，
如易科罰金，以銀元佰元即新臺幣玖佰元折算壹日；又公司負
責人，為納稅義務人，以不正當方法逃漏稅捐，共陸罪，各處有
期徒刑肆月，如易科罰金，均以銀元佰元即新臺幣玖佰元折算
壹日，均各減為有期徒刑貳月，如易科罰金，均以銀元佰元即
新臺幣玖佰元折算壹日。應執行有期徒刑壹年貳月，如易科罰金
，以銀元佰元即新臺幣玖佰元折算壹日。
乙○○連續幫助納稅義務人以不正當方法逃漏稅捐，處有期徒刑
壹年，減為有期徒刑陸月，如易科罰金，以銀元佰元即新臺幣
玖佰元折算壹日。
    事  實
一、丙○○係址設桃園縣桃園市○○路110 之2 號3 樓「晉如有
    限公司」（下稱晉如公司）及同縣桃園市○○街16巷12號「
    晉怡股份有限公司」（下稱晉怡公司）之負責人，係從事申
    報晉如公司及晉怡公司營利事業所得稅業務之人，其明知乙
    ○○、李依秦、李依恬、李黃綢妹（已）等人於民國87年
    至92年間，均未在晉如公司及晉怡公司任職，亦未曾領取薪
    資，竟與乙○○共同基於行使業務上登載不實文書之概括犯
    意聯絡，乙○○復基於幫助納稅義務人以不正當方法逃漏稅
    捐之概括犯意，由乙○○提供其本身及不知情之母李黃綢妹
    、子女李依恬、李依秦（李依恬、李依秦均業經檢察官分別
    為不起訴處分確定）之身分證件等相關資料，利用不知情之
    記帳業者，連續於如附表所示各該年度之隔年1 月底前某日
    （依所得稅法第92條第1 項規定，各類所得稅之扣繳義務人
    ，應於每年1 月底前將上1 年扣繳各納稅義務人之稅款數額
    ，開具扣繳憑單，彙報稽徵機關查核），於丙○○業務上作
    成之晉如公司、晉怡公司87年度至92年度薪資所得扣繳憑單
    上，虛偽登載李黃綢妹、李依恬、李依秦、乙○○分別在晉
    如公司、晉怡公司領取薪資所得（虛列薪資年度及姓名、金
    額均各詳如附表一、二所示），彙報財政部臺灣省北區國稅
    局桃園縣分局查核而行使之，再據以分別填載於晉如公司、
    晉怡公司87年度至92年度營利事業所得稅結算申報書上，虛
    列增加各該年度薪資支出，並均持該等不實之扣繳憑單委由
    不知情之記帳業者據以製作晉如公司、晉怡公司各該年度營
    利事業所得稅結算申報書後，持向財政部臺灣省北區國稅局
    桃園縣分局申報晉如公司、晉怡公各該年度之營利事業所得
    稅，而以此不正當方法逃漏晉如公司及晉怡公司各該年度營
    利事業所得稅（逃漏稅額詳如附表一、二所示），足生損害
    於李黃綢妹、李依恬、李依秦及稅捐稽徵機關對於稅捐稽徵
    之正確性。
二、案經告發人甲○○訴由臺灣桃園地方法院檢察署檢察官偵查
    後聲請簡易判決處刑，嗣經本院改依通常程序審理。
    理由
壹、程序部分：
一、按檢察官聲請以簡易判決處刑之案件，經法院認有刑事訴訟
    法第451 條之1 第4 項但書所定之情形者，應適用通常程序
    審判之，刑事訴訟法第452 條定有明文。本件經檢察官聲請
    簡易判決處刑，經本院合議庭認合於刑事訴訟法第451 條之
    第4 項但書第3 款之情形，應改依通常程序審理。
二、次按除被告所犯為死刑、無期徒刑、最輕本刑為3 年以上有
    期徒刑之罪或高等法院管轄第一審案件者外，於第一次審判
    期日前之準備程序進行中，被告先就被訴事實為有罪之陳述
    時，審判長得告知被告簡式審判程序之旨，並聽取當事人、
    代理人、辯護人及輔佐人之意見後，裁定進行簡式審判程序
    ，刑事訴訟法第273 條之1 第1 項定有明文。經核本件被告
    2 人各所犯行使業務登載不實文書及逃漏稅捐、幫助逃漏稅
    捐等罪均係死刑、無期徒刑、最輕本刑為3 年以上有期徒刑
    以外之罪，其等於準備程序中均就被訴事實為有罪之陳述，
    經法官告知簡式審判程序之旨，並聽取公訴人、被告之意見
    後，本院爰依首揭規定，合議裁定由受命法官獨任進行簡式
    審判程序，合先敘明。
貳、實體部分：
一、前揭犯罪事實，業據被告丙○○於偵查時、本院準備程序及
    審理時供認不諱（見他字第675 號卷第32至34頁、偵字第15
    073 號卷第11頁、本院98年7 月6 日準備程序筆錄及同日簡
    式審判筆錄），被告乙○○亦於偵查及本院訊問、準備程序
    、審理時供認不諱（見偵字第15073 號卷第5 、6 、11頁、
    本院97年6 月9 日訊問筆錄、98年7 月6 日準備程序筆錄及
    同日簡式審判筆錄），核與證人李依恬於偵查中指證之情節
    相符（見他字第675 號卷第38、39頁），復有財政部臺灣省
    北區國稅局桃園縣分局95年11月16日北區國稅桃縣一字第09
    50018653號函覆之財政部台灣省北區國稅局營利事業所得稅
    審查報告書、晉如公司及晉怡公司虛報薪資案資料整理、勞
    工保險局書函附之乙○○、李依秦、李依恬之勞工保險被保
    險人投保資料表（明細）、乙○○及李依秦、李依恬之入出
    國日期證明書、乙○○87、88年度之財政部臺灣省北區國稅
    局綜合所得稅核定資料清單、晉如公司87、88、89年度營利
    事業所得稅結算申報更正核定通知書、晉怡公司90、91、92
    年度營利事業所得稅結算申報更正核定通知書、晉如公司87
    至93年度綜合所得稅BAN 給付清單、晉怡公司87至93年度綜
    合所得稅BAN 給付清單、李依恬財政部臺灣省北區國稅局87
    年度綜合所得稅各類所得資料清單及綜合所得稅核定資料清
    單88年度申報核定、李依秦財政部臺灣省北區國稅局綜合所
    得稅核定資料清單89、90、91、92年度申報核定、乙○○財
    政部臺灣省北區國稅局綜合所得稅核定資料清單90、91、92
    年度申報核定、晉如公司薪（工）資表、晉怡公司薪資及伙
    食津貼清冊及員工薪資表、乙○○92年度綜合所得稅各類所
    得資料清單、李依秦89、90、91、92年度綜合所得稅各類所
    得資料清單、經濟部中部辦公室98年2 月2 日經中三字第09
    834711 400號函覆晉如公司及晉怡公司87年至92年間公司變
    更登記事項卡、章程、董事會議事錄、財政部臺灣省北區國
    稅局桃園縣分局98年2 月4 日北區國稅桃縣一字第09800005
    30號函覆晉如公司、晉怡公司虛報薪資案所補徵稅額及罰鍰
    明細表、營利事業所得稅結算申報更正核定通知書等件在卷
    可資佐證，足徵被告2 人自白與事實相符。
二、至被告均指稱有關虛列李黃綢妹薪資據以申報營利事業所得
    稅部分已經檢察官於94年9 月30日以93年度偵字第17583 號
    為緩起訴處分確定，本件應為該緩起訴效力所及云云。惟按
    刑事訴訟法為配合由職權主義調整為改良式當事人進行主義
    ，乃採行起訴猶豫制度，於同法增訂第253 條之1 ，許由檢
    察官對於被告所犯為死刑、無期徒刑或最輕本刑3 年以上有
    期徒刑以外之罪之案件，得參酌刑法第57條所列事項及公共
    利益之維護，認為適當者，予以緩起訴處分，期間為1 年以
    上3 年以下，以觀察犯罪行為人有無施以刑法所定刑事處罰
    之必要，為介於起訴及微罪職權不起訴間之緩衝制度設計，
    其具體效力依同法第260 條規定，於緩起訴處分期滿未經撤
    銷者，非有同條第1款 或第2 款情形之一，不得對於同一案
    件再行起訴，即學理上所稱之實質確定力，足見在緩起訴期
    間內，尚無實質確定力可言。且依上開第260 條第1 款規定
    ，於不起訴處分確定或緩起訴處分期滿未經撤銷者，仍得以
    發現新事實或新證據為由，對於同一案件再行起訴，本於同
    一法理，在緩起訴期間內，倘發現新事實或新證據，而認已
    不宜緩起訴，又無同法第253 條之3 第1 項所列得撤銷緩起
    訴處分之事由者，自得就同一案件逕行起訴，原緩起訴處分
    並因此失其效力，且此種情形，又因與同法第260 條所定應
    受實質確定力拘束情形不同，當無所謂起訴程序違背規定之
    可言（94年度台非字第21 5號判例意旨參照）。查前述被告
    丙○○、乙○○於晉如公司、晉怡公司虛偽登載李黃綢妹之
    薪資，並據以申報該等公司營利事業所得稅一節，雖經檢察
    官對被告2 人為緩起訴處分確定在案，業據本院調閱臺灣桃
    園地方法院檢察署93 年 度偵字第17583 號案卷核閱無訛，
    惟依該卷存事證，檢察官於緩起訴處分前並未就被告等人同
    時於晉如公司、晉怡公司另虛列李依恬、李依秦、乙○○之
    薪資，並據以申報該等公司營利事業所得稅之事實提出事證
    而予調查斟酌，此由被告乙○○於本院訊問時供稱：「因為
    在93年度偵字第17583 號緩起訴，只提起乙○○、李黃綢妹
    部分，而李依秦、李依恬的部分則沒有在緩起訴處分書上，
    因為那時檢察官沒有向我提到李依秦、李依恬，所以沒有這
    方面的答辯，之後檢察署又為李依秦、李依恬另做質疑詢問
    ，而偵訊後將該2 人作不訴訴處分」等語亦明，而本件係因
    告發人甲○○於上述緩起訴處分後再次向該署檢察官提出告
    發，檢察官始再就上述緩起訴處分前未經提出之被告2 人另
    虛列李依恬、李依秦、乙○○薪資部分之新事實及新證據予
    以調查審認後，認不宜就虛列李黃綢妹薪資部分為被告2 人
    緩起訴處分，而逕行提起本件公訴，揆諸前揭判決意旨，檢
    察官本得以發現新事實或新證據為由，對於同一案件再行起
    訴，從而本件起訴程序自無違背規定之情事，與應受實質確
    定力拘束情形有間，被告2 人指稱本件應為上開緩起訴處分
    效力所及云云，並不足採。本件事證明確，被告2 人犯行均
    堪認定，應依法論科。
三、按被告2 人行為後，刑法業於94年2 月2 日修正公布，並於
    95年7 月1 日施行，而刑法第215 條之罪，法定刑為3 年以
    下有期徒刑、拘役或5 百元以下罰金，就法定罰金刑部分，
    依95年6 月14日修正公布，95年7 月1 日施行之刑法施行法
    第1 條之1 規定「中華民國94年1 月7 日刑法修正後，刑法
    分則編所定罰金之貨幣單位為新臺幣。94年1 月7 日刑法修
    正時，刑法分則編未修正之條文定有罰金刑者，自94年1 月
    7 日刑法修正施行後，就其所定數額提高為30倍。但72年6
    月26日至94年1 月7 日新增或修正之條文，就其所定數額提
    高為3 倍」，經比較結果關於法定刑最高罰金部分，修正前
    後規定並無不同（新法以新臺幣為貨幣單位，修正施行後，
    就其所定數額提高為30倍，實際與行為時法罰金刑相同），
    不生法律變更比較問題，此部分應依法律一般適用原則逕依
    裁判時法即刑法施行法第1 條之1 第1 項、第2 項前段之規
    定。又修正前刑法第33條第5 款原規定：「罰金：1 元以上
    」，依罰金罰鍰提高標準條例第1 條前段規定提高10倍，及
    現行法規所定貨幣單位折算新台幣條例第2 條換算為新臺幣
    結果，為30元以上，而修正後則規定：「罰金：新臺幣1 千
    元以上，以百元計算之」，已將科處罰金之最低額提高至新
    臺幣1 千元以上，就法定刑最低罰金部分，修正後之規定顯
    非較有利於被告，故依修正後刑法第2 條第1 項前段規定，
    此部分應適用修正前刑法第33條第5 款之規定。
四、次按營利事業填製扣繳憑單暨免扣繳憑單，係附隨公司業務
    而製作，屬業務上所掌之文書，且為公司負責人繼續反覆執
    行之事務，公司負責人自為從事此項業務之人。至於「員工
    薪資扣繳暨免扣繳憑單」，係證明全年度支付員工薪資及代
    為扣繳綜合所得稅之情形，而為徵繳雙方課徵與申報綜合所
    得稅之依據，而屬從事業務之人於業務上製作之文書（最高
    法院92年臺上字第1624號判決參照）。又按「結算申報書」
    上雖有不實記載，惟因該項書表係申報稅捐所必須附帶填寫
    者，公司、行號向稅捐稽徵機關申報營利事業所得稅，係履
    行其公法上納稅之義務，並非業務行為，尚難認被告利用不
    知情之會計人員作成營利事業所得稅結算申報書並持以申報
    ，係明知不實之事項而登載於業務上作成之文書並加以行使
    ，並不另構成刑法第216 條、第215 條行使業務登載不實文
    書罪。查被告丙○○係晉如公司、晉怡公司之負責人，為從
    事負責上開2 公司營利事業所得稅申報業務之納稅義務人。
    核被告丙○○所為，係犯刑法第216 條、第215 條之行使業
    務上登載不實文書罪及稅捐稽徵法第47條第1 款、第41條之
    公司負責人以不正當方法逃漏稅捐罪。另被告乙○○所為，
    則係犯刑法第216 條、第215 條之行使業務上登載不實文書
    罪及稅捐稽徵法第43條之幫助納稅義務人以不正當方法逃漏
    稅捐罪。其等利用不知情之記帳業者製作不實之扣繳暨免扣
    繳憑單，並提出於稅捐機關申報稅捐，均為間接正犯。又修
    正前刑法第31條第1 項規定：「因身分或其他特定關係成立
    之罪，其共同實施或教唆、幫助者，雖無特定關係，仍以共
    犯論」，修正後同條項則規定：「因身分或其他特定關係成
    立之罪，其共同實行、教唆或幫助者，雖無特定關係，仍以
    正犯或共犯論。但得減輕其刑」。查被告乙○○雖無晉如公
    司、晉怡公司負責人之身分，而與具上述2 公司負責人之被
    告丙○○共同實行本件行使業務上登載不實文書之行為犯行
    ，依修正前或修正後刑法第31條第1 項規定，均論以正犯，
    然依修正後之規定，則得減輕其刑，故比較後，以修正後刑
    法第31條第1 項規定較有利於被告乙○○。是被告乙○○雖
    非晉如公司及晉怡公司之負責人，惟被告乙○○既與被告丙
    ○○就本件行使業務登載不實文書之犯行，有犯意聯絡及行
    為分擔而共同實行該犯罪，被告乙○○雖無上開公司負責人
    之身分，仍應依修正後刑法第31條第1 項、刑法第28條規定
    ，均論以共同正犯（按刑法第28條原規定『二人以上共同實
    施犯罪之行為者，皆為正犯。』修正為『二人以上共同實行
    犯罪之行為者，皆為正犯。』此一修正不影響於本件被告為
    共同正犯之關係，不生法律變更比較問題，應逕適用裁判時
    法即修正後刑法第28條規定）。又被告等為登載業務上不實
    之文書後，復持以行使，其登載不實之低度行為應為高度之
    行使行為所吸收，不另論罪。而被告丙○○先後指示不知情
    之記帳業者在晉如公司87年度虛偽登載李依恬、李依秦、李
    黃綢妹領取薪資所得、89年度虛偽登載李依秦、李黃綢妹領
    取薪資所得、另在晉怡公司90年度虛偽登載乙○○、李依秦
    、李黃綢妹領取薪資所得、91年度虛偽登載乙○○、李依秦
    、李黃綢妹領取薪資所得、92年度虛偽登載乙○○、李依秦
    領取薪資所得（詳如附表所示），各旨在用於同時申報進而
    逃漏晉如公司及晉怡公司各該年度之營利事業所得稅，顯見
    其時間、空間緊密，侵害同一法益，依一般社會觀念，在刑
    法評價上，上述各該年度虛列薪資所得之行為，均各應視為
    各該年度數次之接續實施，各為包括一罪之接續犯。另被告
    乙○○係以一幫助行為，分別同時提供其自己與李黃綢妹、
    李依恬、李依秦之身分證資料予丙○○，供丙○○先後於附
    表所示之年度申報，分別逃漏晉如公司、晉怡公司於各該年
    度之營利事業所得稅，均為同種想像競合犯，應依修正後刑
    法第55條規定各從一重處斷（按修正前刑法第55條規定『一
    行為而觸犯數罪名，從一重處斷』，此即學理上所稱之想像
    競合犯，雖經修正為『一行為而觸犯數罪名者，從一重處斷
    。但不得科以較輕罪名所定最輕本刑以下之刑』，惟此最低
    度刑科刑之限制核屬法理之明文化，非屬法律變更，不生新
    舊法比較之問題，應逕依裁判時法論處）。又刑法第56條連
    續犯之規定，業於94年2 月2 日修正公布刪除，並於95年7
    月1 日起施行如前述，此刪除雖非犯罪構成要件之變更，但
    顯已影響行為人刑罰之法律效果，自屬法律有變更，依現行
    即修正後刑法第2 條第1 項前段規定，比較新、舊法結果，
    仍應適用較利於被告之行為時法律即舊法論以連續犯（參照
    最高法院95年第8 次刑事庭會議決議）。是被告等先後於如
    附表所示各該年度多次行使業務上登載不實文書之犯行，罪
    名及所犯構成要件均屬相同，時間雖各有年餘之間隔，然每
    年度申報營利事業所得稅及登載薪資所得扣繳暨免扣繳憑單
    乃公司依相關稅法規定之例行事務，自始在被告擔任公司負
    責人時為其一個預定犯罪計劃以內，並出於其主觀上始終同
    一犯意而為之進行，是前開行為雖有時間上之間隔，仍係在
    被告概括犯意所為之，仍屬修正前刑法第56條規定之連續犯
    ，均應以一罪論並加重其刑。另被告乙○○於如附表所示各
    該年度提供其本身及李黃婤妹、李依恬、李依秦之身分證件
    等相關資料，供丙○○先後於如附表所示之年度申報，分別
    逃漏納稅義務人晉如公司、晉怡公司各該年度營利事業所得
    稅之幫助逃漏稅捐犯行，亦同前述，顯係基於概括犯為之，
    為連續犯，同依修正前刑法第56條規定論以一罪，並依法加
    重其刑。再本件逃漏營利事業所得稅者，係納稅義務人晉如
    公司及晉怡公司，而非被告丙○○，稅捐稽徵法第47條第1
    款規定之犯罪主體，仍為公司，而非公司之負責人，僅因公
    司於事實上無從擔負自由刑之責任，基於刑事政策之考慮，
    將納稅義務人公司應處徒刑之規定，轉嫁於公司法規定之負
    責人，是公司負責人依該條款而適用徒刑之處罰，仍屬代罰
    性質，並非因公司負責人本身之犯罪而負行為責任，自與公
    司負責人本身為犯罪主體所犯其他罪名，不具方法、結果之
    牽連關係。且公司既不具有犯罪能力，自無所謂概括犯意之
    存在，故晉如公司以不正當方法逃漏87至89年度之稅捐，晉
    怡公司以不正當方法逃漏90至92年度之稅捐，當不可能成立
    連續犯，該公司負責人即被告丙○○因而代罰，亦不應成立
    連續犯，而應分論併罰。且被告丙○○所犯連續行使業務上
    登載不實文書罪與上述公司負責人以不正當方法逃漏稅捐各
    罪間，因犯意及行為主體不同，應予分論併罰，檢察官認被
    告丙○○所犯上述行使業務上登載不實文書與上開公司負責
    人以不正當方法逃漏稅捐罪，應論以牽連犯，尚有誤會。再
    又修正後刑法刪除第55條關於牽連犯之規定，而依修正前之
    規定，犯一罪而其方法或結果之行為犯他罪名者，從一重處
    斷，依修正後之刑法既已刪除牽連犯之規定，則所犯各罪應
    依數罪併罰之規定分論併罰，比較新舊法之規定，修正後之
    規定並非較有利於被告，依刑法第2 條第1 項之規定，自應
    適用修正前刑法第55條牽連犯之規定。是被告乙○○所犯上
    開連續行使業務上登載不實文書與連續幫助納稅義務人以不
    正當方法逃漏稅捐2 罪，有方法結果之牽連關係，應依修正
    前刑法第55條規定從一重之幫助納稅義務人以不正當方法逃
    漏稅捐罪處斷，檢察官認應從重論以行使業務登載不實文書
    罪，亦有所誤，均併予敘明。爰審酌被告等虛報薪資，逃漏
    稅捐，影響國家財政收入及稅賦之公平性，與其等犯罪之動
    機、目的、手段，及犯罪後供認犯行之態度等一切情狀，各
    分別量處如主文所示之宣告刑，又被告2 人犯罪時間均在96
    年4 月24日以前，合於中華民國96年罪犯減刑條例之減刑要
    件，所犯上開各罪均依該條例規定減其宣告刑2 分之1 。
五、再又被告丙○○所犯逃漏晉如公司87年度至89年度、晉怡公
    司90年度之營利事業所得稅之逃漏稅捐罪法定刑為5 年以下
    有期徒刑之罪，所犯上開犯行時之刑法第41條原規定「犯最
    重本刑為3 年以下有期徒刑以下之刑之罪，而受6 月以下有
    期徒刑或拘役之宣告，因身體、教育、職業或家庭之關係，
    執行顯有困難者，得以1 元以上3 元以下折算1 日易科罰金
    」，嗣於90年1 月4 日修正該規定，經總統於90年1 月10日
    公布，並自同年1 月12日起生效，修正後刑法第41條第1項
    則規定「犯最重本刑為5 年以下有期徒刑以下之刑之罪，而
    受6 個月以下有期徒刑或拘役之宣告，因身體、教育、職業
    、家庭之關係或其他正當事由，執行顯有困難，得以1 元以
    上3 元以下折算1 日易科罰金」，經比較結果，修正後規定
    顯較有利於被告丙○○。另被告丙○○所犯其餘逃漏稅捐罪
    及行使業務登載不實文書犯行及被告乙○○所犯上開犯行時
    之刑法第41條第1 項前段則規定：「犯最重本刑為5 年以下
    有期徒刑以下之刑之罪，而受6 個月以下有期徒刑或拘役之
    宣告，因身體、教育、職業、家庭之關係或其他正當事由，
    執行顯有困難者，得以1 元以上3 元以下折算1 日易科罰金
    。」，而易科罰金之折算標準，依修正前罰金罰鍰提高標準
    條例第2 條前段（現已刪除）規定，就其原定數額提高為10
    0 倍折算1 日，則被告行為時之易科罰金折算標準，應以銀
    元100 元以上30 0元以下之數額折算1 日，經換算為新臺幣
    後，則應以新臺幣300 元以上900 元以下折算1 日。惟95年
    7 月1 日修正公布施行之刑法第41條第1 項前段則規定：「
    犯最重本刑為5 年以下有期徒刑以下之刑之罪，而受6 個月
    以下有期徒刑或拘役之宣告者，得以新臺幣1 千元、2 千元
    或3 千元折算1 日易科罰金。」，同日並廢除罰金罰鍰提高
    標準條例第2 條之規定，亦即係以新台幣1, 000元、2,000
    元或3, 000元折算1 日，經比較結果，修正後之規定顯非較
    有利於被告，是依現行刑法第2 條第1 項前段規定，被告2
    人所犯上開各罪均依95年7 月1 日修正施行前刑法第41條第
    1 項前段、修正前罰金罰鍰提高標準條例第2 條規定，諭知
    易科罰金之折算標準。又被告丙○○所犯上開各罪均係於95
    年7 月1 日之前犯之，而刑法第51條亦經修正，修正前刑法
    第51條規定：「數罪併罰，分別宣告其罪之刑，依左列各款
    定其應執行者：」，其中第5 款規定：「宣告多數有期徒刑
    者，於各刑中之最長期以上，各刑合併之刑期以下，定其刑
    期。但不得逾20年」，修正後刑法第51條第5 款規定：「宣
    告多數有期徒刑者，於各刑中之最長期以上，各刑合併之刑
    期以下，定其刑期。但不得逾30年」，比較結果，修正後刑
    法並非較有利於行為人，依現行刑法第2 條第1 項前段之規
    定，應依修正前刑法第51條第5 款規定，就被告丙○○所犯
    上開各罪定其應執行之刑。另被告丙○○行為後，刑法第41
    條第2 項所規定數罪併罰定其應執行之刑，亦於94年1 月7
    日修正變更，並於95年7 月1 日施行，經比較新舊法，修正
    前「其應執行之刑逾6 月者，亦同。」較有利於被告，是被
    告丙○○部分雖定應執行有期徒刑1 年2 月，仍應適用修正
    前刑法第41條第2 項規定，就被告丙○○部分並諭知定執行
    刑及易科罰金之折算標準。
六、據上論斷，應依刑事訴訟法第452 條、第273 條之1 第1 項
    、第299 條第1 項前段，稅捐稽徵法第47條第1 款、第41條
    ，修正後刑法第2 條第1 項前段、第11條前段、第31條第1
    項、第28條、第55條，刑法第216 條、第215 條，修正前刑
    法第56條、第41 條 第1 項前段、第2 項、第55條、第51條
    第5 款，刑法施行法第1 條之1 第1 項前段、第2 項，修正
    前罰金罰鍰提高標準條例第2 條，中華民國96年罪犯減刑條
    例第2 條第1 項第3 款、第7 條、第9 條，判決如主文。
七、本案經檢察官邱文中到庭執行職務。
中    華    民    國    98    年    7     月    24    日
                  刑事第八庭法  官  林惠霞
以上正本證明與原本無異。
如不服本判決應於收受判決後10日內向本院提出上訴書狀，並應
敘述具體理由。其未敘述上訴理由者，應於上訴期間屆滿後20日
內向本院補提理由書 (均須按他造當事人之人數附繕本)「 切勿
逕送上級法院」。
                            書記官  翁其良
中    華    民    國    98    年    7     月    24    日
附表
  一、晉如公司部分：
┌──┬────┬───┬───────┬──────┐
│編號│虛列薪資│姓  名│虛列薪資金額（│逃漏稅額（新│
│    │年度    │      │新臺幣）      │臺幣）      │
├──┼────┼───┼───────┼──────┤
│1   │87年度  │李依恬│薪資59,950元+ │55,763元（惟│
│    │        │      │伙食費21 ,600 │因已逾核課期│
│    │        │      │元（簡易處刑書│間，故免補罰│
│    │        │      │漏列伙食費，應│            │
│    │        │      │予補充）      │            │
├──┼────┼───┼───────┤            │
│2   │87年度  │李依秦│薪資59,950元+ │            │
│    │        │      │伙食費21,600元│            │
│    │        │      │（簡易處刑書漏│            │
│    │        │      │列伙食費，應予│            │
│    │        │      │補充）        │            │
├──┼────┼───┼───────┤            │
│3   │87年度  │李黃綢│薪資59,950元（│            │
│    │        │妹    │簡易處刑書誤載│            │
│    │        │      │為59,590元，應│            │
│    │        │      │予更正）      │            │
├──┼────┼───┼───────┼──────┤
│4   │88年度  │李依恬│薪資21,400元  │5,350 元（惟│
│    │        │      │              │因違章金額依│
│    │        │      │              │查核作業要點│
│    │        │      │              │第柒點第【五│
│    │        │      │              │】項規定，減│
│    │        │      │              │除擴大書審自│
│    │        │      │              │調數後所補金│
│    │        │      │              │額為零，免罰│
│    │        │      │              │）。        │
├──┼────┼───┼───────┼──────┤
│5   │89年度  │李依秦│薪資99,400元+ │46,750元    │
│    │        │      │伙食費12 ,600 │            │
│    │        │      │元（簡易處刑書│            │
│    │        │      │漏列伙食費，應│            │
│    │        │      │予補充）      │            │
├──┼────┼───┼───────┤            │
│6   │89年度  │李黃綢│薪資75,000元  │            │
│    │        │妹    │              │            │
└──┴────┴───┴───────┴──────┘
  二、晉怡公司部分：
┌──┬────┬───┬───────┬──────┐
│編號│虛列薪資│姓名  │虛列薪資金額（│逃漏稅額（新│
│    │年度    │      │新臺幣）      │臺幣）      │
├──┼────┼───┼───────┼──────┤
│1   │90年度  │李依秦│薪資89,370 元+│60,250元    │
│    │        │      │伙食費10,800元│            │
│    │        │      │（簡易處刑書漏│            │
│    │        │      │列伙食費，應予│            │
│    │        │      │補充）        │            │
├──┼────┼───┼───────┤            │
│2   │90年度  │乙○○│薪資58,680 元+│            │
│    │        │      │伙食費7,200 元│            │
│    │        │      │（簡易處刑書漏│            │
│    │        │      │列伙食費，應予│            │
│    │        │      │補充）        │            │
├──┼────┼───┼───────┤            │
│3   │90年度  │李黃綢│薪資74,950元（│            │
│    │        │妹    │簡易處刑書誤列│            │
│    │        │      │為晉如公司，應│            │
│    │        │      │予更正）      │            │
├──┼────┼───┼───────┼──────┤
│4   │91年度  │李依秦│薪資43,600 元+│59,800元    │
│    │        │      │伙食費7,200 元│            │
│    │        │      │（簡易處刑書漏│            │
│    │        │      │列伙食費，應予│            │
│    │        │      │補充）        │            │
├──┼────┼───┼───────┤            │
│5   │91年度  │乙○○│薪資100,800 元│            │
│    │        │      │+ 伙食費12,600│            │
│    │        │      │元（簡易處刑書│            │
│    │        │      │漏列伙食費，應│            │
│    │        │      │予補充）      │            │
├──┼────┼───┼───────┤            │
│6   │91年度  │李黃綢│薪資75,000元（│            │
│    │        │妹    │簡易處刑書誤列│            │
│    │        │      │為晉如公司，應│            │
│    │        │      │予更正）      │            │
├──┼────┼───┼───────┼──────┤
│7   │92年度  │李依秦│薪資84,240 元+│47,520元    │
│    │        │      │伙食費10,800元│            │
│    │        │      │（簡易處刑書漏│            │
│    │        │      │列伙食費，應予│            │
│    │        │      │補充）        │            │
├──┼────┼───┼───────┤            │
│8   │92年度  │乙○○│薪資84,240 元+│            │
│    │        │      │伙食費10,800元│            │
│    │        │      │（簡易處刑書漏│            │
│    │        │      │列伙食費，應予│            │
│    │        │      │補充）        │            │
└──┴────┴───┴───────┴──────┘
附錄本案論罪科刑法條全文
稅捐稽徵法第47條
本法關於納稅義務人、扣繳義務人及代徵人應處徒刑之規定，於
左列之人適用之：
一  公司法規定之公司負責人。
稅捐稽徵法第41條
納稅義務人以詐術或其他不正當方法逃漏稅捐者，處5 年以下有
期徒刑、拘役或科或併科新台幣6 萬元以下罰金。
刑法第216條
行使第210 條至第215 條之文書者，依偽造、變造文書或登載不
實事項或使登載不實事項之規定處斷。
刑法第215條
從事業務之人，明知為不實之事項，而登載於其業務上作成之文
書，足以生損害於公眾或他人者，處3 年以下有期徒刑、拘役或
5 百元以下罰金。
稅捐稽徵法第43條
教唆或幫助犯第41條或第42條之罪者，處3 年以下有期徒刑、拘
役或科新台幣6 萬元以下罰金。
稅務人員、執行業務之律師、會計師或其他合法代理人犯前項之
罪者，加重其刑至二分之一。
稅務稽徵人員違反第33條規定者，除觸犯刑法者移送法辦外，處
1 萬元以上5 萬元以下罰鍰。


司法院資訊處製作；財團法人民間司法改革基金會備份。
